【裁判字號】    95,裁,1125
【裁判日期】    950530
【裁判案由】    更正土地登記
【裁判全文】
最  高  行  政  法  院  裁  定
                                     95年度裁字第01125號
上  訴  人  甲○○
代  表  人  林元添
被 上訴 人  桃園縣蘆竹地政事務所
代  表  人  黃學榮
上列當事人間因更正土地登記事件，上訴人對於中華民國93年11
月4日臺北高等行政法院92年度訴字第5424號判決，提起上訴。
本院裁定如下：
    主  文
上訴駁回。
上訴審訴訟費用由上訴人負擔。
    理  由
一、按「提起上訴，應以上訴狀表明左列各款事項，提出於原高
    等行政法院為之：一、當事人。．．．。」「訴訟當事人謂
    原告、被告及依第四十一條與第四十二條參加訴訟之人。」
    「對於高等行政法院之終局判決，除法律別有規定外，得上
    訴於最高行政法院。」分別為行政訴訟法第244條、第23條
    及第238條所明定。準此，得提起上訴之人，自以受原審法
    院不利判決之當事人為限；如非有上訴權之人，提起上訴，
    其上訴即屬不合法。
二、本件原審原告林文彪受委任就坐落臺灣省桃園縣蘆竹鄉○○
    段土地公坑小段地號7之1、59之1、59之3、79之1等4筆土地
    ，向被上訴人申請更正所有權人為神明會甲○○而非祭祀公
    業甲○○，經被上訴人駁回申請後，林文彪不服，提起訴願
    ，經訴願決定以當事人顯然不適格不予受理，林文彪復提起
    行政訴訟，經原審斟酌全辯論意旨及調查證據結果略以：（
    一）林文彪主張是甲○○神明會受任人，惟無所稱甲○○神
    明會之委任資料，是其顯未於訴願中依訴願法第34條提出委
    任書。（二）依林文彪提出所稱訴願之委任契約書，核其委
    任內容係屬概括委任之性質，本人即桃園縣蘆竹鄉神明會並
    未授權林文彪提起訴願或訴訟；況林文彪自稱係受甲○○神
    明會之委任，與其所提出委任契約書委任人落款「桃園縣蘆
    竹鄉神明會」復不相符，是其自稱受甲○○神明會之委任亦
    與所提委任文件不合，顯不足證明確係甲○○神明會之受任
    人。（三）林文彪92年6月22日之訴願書，訴願人之記載為
    其本人姓名，落款人訴願人亦載為自己姓名，均未表示係代
    理之旨，亦未提出任何委任文件，雖林文彪訴願書事實欄載
    有「本人接受委辦…」之文字，訴願機關未詢明林文彪真意
    ，即決定不受理駁回，依訴願法第77條規定，瑕疵固未盡周
    延，惟林文彪既有上述未能證明係受甲○○神明會委任及受
    本人特別授權得提起訴願與行政訴訟情形，亦非利害關係人
    ，竟以自己之名義提起本件訴訟，顯屬當事人不適格，其訴
    在法律上顯無理由，且係無法補正之事項，是其起訴，依其
    所訴之事實，在法律上顯無理由等語，而駁回原審原告林文
    彪在原審之訴。
三、經查：本件原審原告林文彪係以自己名義就被上訴人否准神
    明會甲○○更正所有權人申請之處分，提起訴願，經訴願決
    定以林文彪當事人顯然不適格為不受理決定後，係由林文彪
    為原告向原審提起行政訴訟，並經原審判決以林文彪為原審
    原告提起之訴係顯無理由，予以駁回。惟依本件上訴狀記載
    ，不服原審判決提起上訴之上訴人為甲○○（代表人林元添
    ），至於林文彪則載為代理人，且依其上訴狀內容亦無以林
    文彪為上訴人之意旨；本件上訴人甲○○，於原審既非原、
    被告，亦非依行政訴訟法第41條及第42條規定參加訴訟之人
    ，則依上開所述，其於原審即非當事人，更非受原審法院不
    利判決之當事人，故其並無得對原審判決提起上訴之上訴權
    人，是其提起本件上訴，即不合法，且無從命補正，應予駁
    回。
四、依行政訴訟法第249條第1項前段、第104條、民事訴訟法第
    95條、第78條，裁定如主文。
中    華    民    國    95    年    5     月    30    日
                  第四庭審判長法  官  高  啟  燦
                              法  官  侯  東  昇
                              法  官  黃  璽  君
                              法  官  廖  宏  明
                              法  官  楊  惠  欽
以  上  正  本  證  明  與  原  本  無  異
中    華    民    國    95    年    5     月    30    日
                              書記官  張  雅  琴


司法院資訊處製作；財團法人民間司法改革基金會備份。
